【裁判字號】    95,交聲,562
【裁判日期】    950919
【裁判案由】    違反道路交通管理處罰條例聲明異議
【裁判全文】
臺灣士林地方法院交通事件裁定         95年度交聲字第562號
原處分機關  臺北市交通事件裁決所
異  議  人
即受處分人  甲○○
上列受處分人因違反道路交通管理處罰條例案件，對於臺北市交
通事件裁決所民國95年7 月27日所為之處分（原處分案號：北市
裁二字第裁22-AEU508288號），聲明異議，本院裁定如下：
    主  文
異議駁回。
    理  由
一、按汽車號牌每車2 面，應正面懸掛固定於車輛前後端之明顯
    適當位置，道路交通安全規則第11條第1 項第1 款定有明文
    。次按汽車已領有號牌而未懸掛或不依指定位置懸掛者，處
    汽車所有人新臺幣（下同）3,600 元以上10,800元以下罰鍰
    ，禁止其駕駛，並吊銷其牌照，道路交通管理處罰條例第12
    條第1 項第7 款、第2 項亦分別定有明文。
二、異議人即受處分人甲○○駕駛車牌號碼8E-2410 號自用小客
    車，於95年6 月24日14時15分，行經文林路、德行西路，經
    臺北市政府警察局士林分局員警當場舉發「未懸掛號牌行駛
    道路」之違規，依違反道路交通管理處罰條例第12條第1 項
    第7 款、第2 項之規定，處罰鍰3,600 元整，並吊銷該車牌
    照。
三、受處分人異議意旨略以：伊車前車牌乃係因案發當日下午2
    時許，停放於臺北市○○路、文昌橋旁，因前車過近，倒車
    後前面車牌卡到前車，導致前車牌掉落，因而遺失原有鎖車
    牌螺絲，故即拆卸後車牌螺絲使用，惟因螺絲孔互不相符，
    因而作罷，而其又將前車牌裝置到車後處，隨即開車欲前往
    保養場修復，於途中卻遇到員警攔查；而員警發現伊未懸掛
    前車牌後，係扣留住伊沒有損傷之後車牌，而非前車牌，並
    非伊所述不實；伊並非有意未懸掛車牌云云。
四、經查：受處分人於前揭時、地駕駛其所有之車牌號碼8E-241
    0 號自用小客車，因該車前方並未依規定懸掛號牌，當場為
    警攔停舉發違規等情，業據受處分人自承在卷，並有臺北市
    政府警察局北市警交大字第AEU508288 號舉發違反道路交通
    管理事件通知單1 紙附卷可稽，應甚明確，堪予認定。受處
    分人雖以前詞置辯，然由卷附受處分人車子前方照片可知，
    受處分人之前保險桿甚為粗大，車牌置放於保險桿中央，車
    牌兩旁上有兩根突起物，衡情，倘前車倒車真要以前車之後
    保險桿傷害車牌，且拔掉車牌之螺絲，勢必先撞及前保險桿
    之突起物始可，如此其撞擊力道勢必甚大，應該會損及保險
    桿，甚而造成車牌甚為明顯之傷痕，當甚明確。而由卷附受
    處分人案發後所拍攝之其所稱原先懸掛於前方之車牌照片可
    知，該車牌並無重大損壞，受處分人辯稱：伊係因車牌遭撞
    所以未懸掛車牌，已與常理不符。且若如異議意旨所辯，前
    車牌號碼係因受撞擊掉落，螺絲不見，則受處分人只需拆除
    後車牌螺絲以為替用即可，何以捨此方法不用，竟大費周章
    以後車牌替代前車牌？凡此均足見受處分人所辯，大有可疑
    。甚者，汽車號牌懸掛位置，除原設有固定位置外，汽車號
    牌每車2 面，應正面懸掛於車輛前後端之明顯適當位置並固
    定，乃道路交通安全規則第11條第1 項第1 款所明定，衡其
    規範目的，乃在利於辨識車籍、特定車輛，對交通秩序之維
    護及確保道路安全，具有事後規制、追究之作用，是以，汽
    車全未懸掛號牌或僅懸掛1 面，均足以造成車輛行駛於道路
    發生事故或其他違規行為時，交通稽查或刑事偵查之事後追
    究、管理機制無法發揮之危險。是不論車輛牌照無論係因何
    緣故掉落，駕駛人一旦發現之後，即不能再將車輛駕駛並行
    駛於道路，要屬當然，而應待有確實方法將車輛牌照依規定
    懸掛之後，方能上路，換言之，即便車輛因為臨時故障等因
    素，車輛牌照掉落，駕駛人即應將車輛停駛，等待修復後再
    行駕駛上路。本件即便如受處分人所辯，其號牌因停車遭人
    撞落，衡諸上開說明，其即應將該車停放原地點，或者請求
    他人或自己尋找工具修復後，始能再度行駛於道路上，當甚
    明確。然其竟不此之圖，且其車輛停放地點乃係在文昌橋下
    ，亦即仍在臺北市區內（而非在杳無人煙之荒郊野外），客
    觀上並無不能當場尋求修復方法之情況下（其可打電話請人
    救援或者暫時離開尋找工具修復），竟爾自作主張，決定駕
    駛上路，開往保養廠，自仍屬可歸責之違規行為，當甚明確
    。是縱令受處分人所辯屬實，仍無從據為其免責之正當事由
    。
五、末按，行為後法律或自治條例有變更者，適用行政機關最初
    裁處時之法律或自治條例；但裁處前之法律或自治條例有利
    於受處罰者，適用最有利於受處罰者之規定，行政罰法第5
    條定有明文。查異議人行為後，道路交通管理處罰條例第12
    條業於94年12月28日修正公布，並於95年7 月1 日施行，經
    比較新舊法，對於汽車駕駛人已領有號牌而未懸掛者，均處
    汽車駕駛人3,600 元以上10,800元以下罰鍰，並吊銷號牌，
    故其處罰規定均屬相同，而本異議人確於前揭時、地駕駛其
    所有之上開自小客車，已領有號牌而未懸掛之違規行為，從
    而原處分機關於95年6 月21日援引修正前道路交通管理處罰
    條例第12條第1 項第7 款、第2 項，裁處異議人罰鍰3,600
    元，並吊銷該機車牌照，核無違誤，本件異議人之聲明異議
    為無理由，應予駁回。
六、據上論斷，應依道路交通案件處理辦法第19條，裁定如主文
    。
中    華    民    國    95    年    9     月    19    日
                  交通法庭法  官  王沛雷
以上正本證明與原本無異。
如不服本裁定，應於裁定送達後5 日內，向本院提出抗告狀。
                          書記官  蘇彥宇
中    華    民    國    95    年    9     月    22    日


司法院資訊處製作；財團法人民間司法改革基金會備份。
